【裁判字號】    94,簡上,138
【裁判日期】    950613
【裁判案由】    確認租賃關係不存在
【裁判全文】
臺灣臺南地方法院民事判決             94年度簡上字第138號
上  訴  人    小芙子國際有限公司
兼法定代理人  丙○○
上  訴  人    丁○○
前三人共同
訴訟代理人  曾子珍律師
被上訴人    乙○○
訴訟代理人  李合法律師
            趙培皓律師
上列當事人間請求確認租賃關係不存在等事件，上訴人對於中華
民國九十四年八月九日臺灣臺南地方法院台南簡易庭九十四年度
南簡字第六三號第一審判決提起上訴，經本院於民國九十五年五
月三十日言詞辯論終結，判決如下：
    主  文
上訴駁回。
第二審訴訟費用由上訴人負擔。
    事  實
甲、上訴人方面：
一、聲明：
    (一)原判決廢棄。
    (二)被上訴人於第一審之訴及假執行之聲請均駁回。
二、陳述：除與原判決記載相同者，予以引用外，補稱：
    (一)關於上訴人得否執彼此間之租賃契約對抗被上訴人之爭點
      ：
      1.被上訴人主張上訴人丙○○提供台南市○○區○○段57
        地號應有部分10000分之81、土地上門牌號碼台南市○○區○○路148號即5303建號建物所有權及台南市○○
        區○○段5295建號建物應有部分10000分之105（即共同
        使用部分）（以下簡稱系爭房地），供執行債權人中租
        迪和公司設定抵押權時，於89年7月7日曾出具切結書，
        陳明系爭房地並無租賃情事，惟上訴人丙○○已否認該
        切結書之真正，且縱使切結書形式上為真正，但實質上
        未必真正，即實際上丙○○是否有將系爭房地出租，仍
        應依具體的情況加以認定，並非僅憑切結書即足認定並
        未出租。
      2.上訴人丙○○之所以將系爭房地為債權人中租迪和公司
        設定抵押，係因丙○○之夫張晉維所經營之翔企貿易股
        份有限公司向中租迪和公司貸款，而由上訴人丙○○擔
        任連帶保證人，為增加擔保，才以連帶保證人之房屋為
        債權人設定抵押，並非上訴人丙○○自己以系爭怡平路
        148號房屋向中租迪和公司申辦房貸而設定抵押，而當
        時丙○○之房屋確有租賃，丙○○並無必要亦不可能出
        具切結書，而中租迪和公司雖函覆鈞院上訴人丙○○確
        有出具切結書，但迄未提出切結書正本以供核對，且中
        租迪和公司因與被上訴人之立場較為一致，是其函覆有
        偏頗被上訴人之虞。
      3.上訴人丙○○確有將系爭房地出租上訴人小芙子國際有
        限公司（以下簡稱小芙子公司），上訴人小芙子公司又
        將之轉租給上訴人丁○○，有上訴人提出租賃契約書、
        92年度所得稅扣繳憑單等在卷可證。因租賃本為小芙子
        公司之所營事業項目之一，有公司基本資料查詢單附卷
        可證，故小芙子公司承租系爭房地後立即轉租給丁○○
        ，實屬合理。又丙○○雖於89年6月19日才與第三人臺
        邦建設股份有限公司（以下簡稱臺邦公司）簽訂買賣契
        約，但丙○○早已向臺邦公司購買系爭房地土地及建物
        ，臺邦公司亦早已將系爭房屋交付上訴人丙○○，當時
        小芙子公司也在籌備當中，預定以租賃為營業項目，故
        丙○○才會與小芙子公司預先簽訂租賃契約，再由小芙
        子公司與丁○○簽訂租賃契約。此由系爭台南市○○路
        148號1樓房屋，在89年5月起即有用水用電情形觀之即
        明，倘系爭房地於當時並未交屋，則何以89年7月收據
        月份（5、6月用電）之電費高達新台幣（下同）5,333
        元，89年9月份收據月份（7、8月用電）之電費高達
        7,162元，此有台灣電力公司函及台灣自來水公司繳費
        證明在卷可憑。又上訴人丙○○另與第三人邱清瑞就台
        南市○○路140巷17弄3號3樓之13巴黎春天大樓簽訂租
        賃契約，亦是自89年6月15日起租，有租賃契約書可證
        ，顯見臺邦公司覆函與證人甲○○之證述均與事實不符
        。
      4.上訴人提出系爭台南市○○路148號於89年5月至8月之
        用水用電紀錄，係為證明當時該建物確實已有人使用，
        並進一步佐證確已交屋之事實。因衡之常情，倘建物興
        建後尚未交屋應不會有人使用水電，更何況係使用高達
        5,333元之電費及264元之水費。至於水電費用由何人繳
        交，應不影響於交屋之事實，否則倘電費係由台邦公司
        繳納，但水費確是由張晉維繳納，則究應認定為何人使
        用？故台邦建設回函所述於89年7月21日才交屋一節，
        應與事實不符。
      5.上訴人丁○○確有向小芙子公司承租系爭台南市○○路
        148號1樓房屋，名為「白雲仙居」安平服務處，經營直
        銷事業，一開始是共租三間房屋，包括146號、148號及
        樓上房屋，148號租金為每月15,000元，146號及另一間
        為每月10,000元，後來在92年間改為只租148號一間，
        租金調降為每月10,000元，故丁○○曾交付發票人為曾
        慈惠，面額15,000元之上海匯豐銀行支票二張給小芙子
        公司繳交房租，再由丙○○用以繳交管理費，有支票影
        本在卷可證。此外，上訴人丁○○曾多次自行向萬安保
        全繳交巴黎春天台南市○○路148號店面之管理費，有
        92年2至4月之管理費繳費單在卷可證。
      6.證人甲○○於鈞院95年2月23日準備程序時到庭證述：
        「丙○○當時一次買十幾間，她說要做租賃公司，所以
        是由我和台邦的經理、陳董都有過去。」；證人張漢熊
        證稱：「（你任職巴黎春天管理員之期間？）九十年底
        或九十一年初到九十一年八、九月。」、「（怡平路一
        四八號房屋是何時交付丙○○使用？）我去的時候已經
        租給人家。」、「（怡平路一四八號房屋是何時由丁○○使用，其作何用途，使用期間為何？）我去的時候，
        就是由她承租，她好像作直銷，有時候有開門，有時沒
        開，我離職時，她還在那裡。」、「有掛一個『白雲仙
        居』的招牌。」、「有收過146、148號的租金，收了之
        後交給丙○○。」等語，由證人甲○○、張漢熊之證述
        ，應足證上訴人主張丙○○與小芙子公司間就系爭房地
        確有租賃關係存在，而小芙子又轉租上訴人丁○○之事
        實，確屬真正。
      7.上訴人丁○○承租系爭土地及建物原本係經營門市，後
        來因生意不好，改為倉庫使用，是以該處才會有92、93
        年間，無用水電之情形發生，並非即表示無租賃之情形
        ，至於丙○○與丁○○二人就系爭土地及建物確有租賃
        一節陳述相符，雖二人就租賃之細節上說明有所出入，
        但其乃因時間距今已久，而丙○○及小芙子公司出租之
        不動產又不只一處，故記憶上有所疏誤，尚不得逕認其
        等所言不實。
    (二)上訴人間之租賃契約，在小芙子公司成立後既已承認即有
      效力，不因違反公司法規定而無效：
      1.被上訴人於原審主張系爭租賃契約之起始日89年5月15
        日時，承租人即上訴人小芙子公司成立根本尚未經核准
        登記設立，上訴人間之租約係在小芙子公司成立前簽訂
        ，違反公司法第19條第1項強行規定，為無效；以及上
        訴人丙○○以承租人小芙子公司之代理人身分與自己簽
        訂租約應屬違反法律規定無效等。惟丙○○係於89年5
        月15日與小芙子公司就系爭房地簽訂租賃契約，適時小
        芙子公司雖尚未設立登記，然該租賃契約依最高法院72
        年度台上字第2246號判決意旨，於89年10月16日小芙子
        公司設立登記後，該租賃契約所生之權利義務即由被告
        小芙子公司繼受，溯及89年5月15日起生效，故上訴人
        丙○○與小芙子公司間之租賃縱與公司法第十九條之規
        定有違，但租賃債權契約不因而無效，是以小芙子公司
        與丁○○間之租賃契約債權契約亦屬有效。
      2.按公司設立登記前，由執行業務股東以公司名義所為法
        律行為發生之權利義務，於公司辦理設立登記後，即由
        公司繼受。公司之設立，在追求營利，非僅以取得法人
        人格為其唯一目的。故發起人以設立中公司之名義為開
        業準備行為，於公司成立後，如經公司承認，類推適用
        關於無權代理之規定，即對於公司發生效力，足見公司
        法第19條第1項之規定並非強行規定。丙○○係於89年5
        月15 日與小芙子公司就系爭房地簽訂租賃契約，適時
        小芙子公司雖尚未設立登記，然該租賃契約於89年10月
        16日小芙子公司設立登記後，由租賃契約所生之權利義
        務即由小芙子公司繼受，上訴人小芙子公司完成登記後
        ，已承受租賃之法律行為，上訴人小芙子公司成為租賃
        行為之主體，故上訴人小芙子公司於設定登記前與丙○○簽訂租賃契約縱與公司法之規定有違，但租賃債權契
        約並不因之而無效，是以小芙子公司與丁○○間之租賃
        契約債權契約亦屬有效。
    (三)關於上訴人丙○○是否負有將台南市○○區○○段「巴黎
      春天」地下二層停車場編號137、138之平面車位（下簡稱
      系爭停車位）交付被上訴人之爭點：
      1.上訴人購買系爭土地及建物時，因同時購買多戶及多個
        車位，故已不記得系爭停車位究係與何建物一起購買，
        而由系爭房屋所有權狀，僅標明一樓用途為店鋪、停車
        空間（表示該大樓一樓店面本身已規劃二個停車位平面
        設計圖才會在用途上標明為停車空間），並無標明另附
        二平面車位，而被上訴人亦未具體舉證系爭房地所有權
        之範圍為何包含系爭停車位。
      2.上訴人雖依91年度執字第22814號93年10月27日之拍賣
        公告及丙○○與第三人台邦公司所提供之預定買賣契約
        書，主張系爭房地所有權之範圍應包含系爭停車位，惟
        台邦公司所提出之契約書與上訴人丙○○所執有之買賣
        合約書影本之內容並不相同（丙○○所持之契約書上並
        無記載車位編號），又台邦公司所提出之系爭土地、房
        屋契約其中汽車停車位之編號、面積、買賣價金等或經
        過塗改，或屬事後片面加註，並非與上訴人丙○○當面
        議定之契約內容，且記載每一停車位坪數高達8.78 坪
        ，亦顯然與事實不符，實際上應僅有3坪多。又上訴人
        與翔企公司因係同時向台邦公司購買多戶房屋，故係同
        時簽訂多戶買賣契約書，有土地、房屋買賣合約書可證
        ，並非如台邦公司提出之買賣合約書是單獨一戶，上訴
        人處並無台邦公司所提出之合約，應請台邦將正本提出
        以供核對，當時台邦公司乃將售予其等之停車位編號列
        出，並交由其等自行決定停車位各自歸屬於何戶所有，
        此觀之上訴人所提出之房屋、土地買賣合約書，均未標
        示停車位之編號，即可證明上訴人丙○○所言確為真實
        。89年間翔企公司將名下九戶巴黎春天房屋出售給小芙
        子公司時，也是按照當時實際使用之狀況編列停車位附
        表，隨同買賣標的交付給小芙子公司使用，當時台南市
        ○○路140巷3號4樓之13之停車位即編定為137號，有不
        動產買賣合約書可證，故後來該房屋被拍賣時，管委會
        亦是以實際狀況向法院陳報。
      3.又系爭房地所有權狀所登記之面積是否包括停車位之面
        積，系爭停車位之使用狀況如何，均與系爭土地及建物
        所有權是否包括系爭停車位，是否有分管契約存在之事
        實相關，以上均有再詳加調查之必要。
      4.依台邦公司於興建巴黎春天大樓時出具給地政事務所之
        切結書所載，系爭148號房屋公共使用部分應為295/100
        00，但系爭房屋實際登記狀況之公共使用部分卻僅有
        105/10000，足見台邦公司當初應是違法將公共設施劃
        為停車位出售。又舉其他建設公司興建集合住宅的情形
        為例，大芹建設企業有限公司在興建集合住宅時除簽立
        公共設施之協議書外，就停車空間部分也有簽立協議書
        ，若無購買停車位者，則不會有該部分持分，甚至有的
        在土地謄本上也有標明停車位編號，故認定停車位之歸
        屬上十分清楚。但台邦公司在地政機關並未出具停車空
        間之協議書，於登記時亦未登記停車位編號，故其停車
        位之認定上確有重大爭議。上訴人丙○○與台邦公司簽
        訂系爭房屋買賣契約書時，並未約定除系爭房屋外另外
        購買系爭停車位，故對於台邦公司後來為何將該建物登
        記為共同使用部分105/10000，及其中是否包含停車位
        ，上訴人確實並不知情。
      5.兩造就系爭停車位之歸屬，有極大爭議，主要在於上訴
        人丙○○與台邦公司對於雙方買賣當時是否已選定停車
        位之說法不同，包括上訴人丙○○所持有之買賣合約與
        台邦公司所留存者，二者之內容並不一致，但因上訴人
        丙○○及丙○○之夫張晉維向台邦公司購買系爭巴黎春
        天大樓時，同意台邦公司代刻印章，故台邦公司持有丙○○及張晉維之印章，可以自行蓋用在雙方之買賣合約
        上，但丙○○及張晉維卻無台邦公司之印章可以自行蓋
        用，故上訴人丙○○所持有之買賣合約絕不可能是丙○○片面自行製作，但台邦公司處所留存之合約則可能是
        台邦公司片面自行製作的，上訴人丙○○於買受系爭14
        8號房屋時，確未與台邦公司約定同時買受137、138 號
        停車位，台邦公司乃逕行將137、138號車位載明於雙方
        買賣合約及住戶公約中，上訴人丙○○自不受住戶公約
        之拘束，亦不負有交付該二個停車位之義務。
三、證據：除援用第一審所提證據外，補提台灣電力公司台南營
    業處台南費核證字第373、374號函二件、台灣自來水公司
    000000000000、000000000000繳費證明各一紙、支票兩紙、
    管理費繳費單一紙、91年度執字第12706號94年03月16日拍
    賣通知乙件、台南市政府工務局使用執照 (88)南工使字第
    0602號樓層附表存根及起造人附表存根各乙件、房屋租賃契
    約書一件、不動產買賣合約書乙份、台邦建設股份有限公司
    簽立之切結書一件、大芹建設企業有限公司之協議書一件、
    建物登記簿謄本一份等為證，並聲請訊問證人張漢熊、甲○○。
乙、被上訴人方面：
一、聲明：求為判決：上訴駁回。
二、陳述：除與原判決記載相同者，茲引用之外，補稱：
    (一)上訴人丙○○及小芙子公司間、小芙子公司及丁○○間等
      二租賃契約，依民法第八十七條第一項規定，屬通謀虛偽
      意思表示而無效之契約。上訴人丙○○、丁○○應將系爭
      建物及土地交付予被上訴人。
      1.上訴人丙○○主張設定系爭土地及建物抵押權予中租迪
        和公司，並未出具無租賃切結書。惟查：
        (1)該切結書係89年7月7日，上訴人丙○○簽章、出具予
          案外人中租迪和公司，陳明「供押不動產（即系爭房
          物）於提供及辦妥設定抵押權時，確無任何租賃、借
          貸關係及其他權利之存在，亦無被第三人占有等情事
          ‧‧‧」。前開切結書出具日期，在上訴人丙○○及
          小芙子公司主張89年5月15日簽約日、上訴人小芙子
          公司與丁○○主張同年6月1日之簽約日之後，足證上
          訴人主張之前開二租賃契約係屬通謀之無效契約。上
          訴人雖否認切結書上丙○○簽章之真正，惟原審以肉
          眼比對丙○○留存於中租迪和公司印鑑卡上之印鑑（
          丙○○不否認真正），與系爭切結書之印鑑，二者應
          屬相符，是上訴人否認切結書上丙○○簽章之真正，
          亦屬無據。
        (2)中租迪和公司同年月十六日陳報之系爭不動產實查鑑
          定表，亦無租賃情況之記載。
        (3)中租迪和公司95年1月17日民事陳述狀表示『‧‧‧
          設定抵押權時，其上有無租賃契約之存在對於本公司
          鑑估該擔保品之價值實有重大影響。如設定前即有租
          賃契約存在，本公司會要求上開公司或連帶保證人陳
          怡如等另行提供擔保品以擔保契約之履行。而本件系
          爭標的物於設定抵押權時，丙○○堅稱其上並無租賃
          ，並出具無租賃切結書予本公司‧‧‧』等。
        (4)綜上，抵押權標的物是否有租賃關存在，攸關標的物
          之鑑價結果及銀行之貸款意願，並以之為鑑價基礎，
          足認系爭房地設定抵押權時，應無租賃關係。
      2.中租迪和公司勘查系爭建物後，於92年4月14日陳報法
        院執行處，系爭建物現無人居住。執行處亦曾二次函請
        台南市警察局第四分局查明系爭建物使用狀況，經該分
        局查報「目前為無人使用之空屋」、「目前為空戶、無
        人居住」等。
      3.依台灣自來水股份有限公司抄表歷史資料查詢，系爭建
        物自92年6月至93年12月底，無用水情形；又依台灣電
        力公司台南區營業處電費課資料，92年7月至93年9月，
        系爭建物亦無用電紀錄，且系爭房屋即台南市○○路
        148號，其大門為鐵捲門，寬約八公尺餘，非用電力無
        以打開進出，但92年7月至93年9月間，該屋並無支付電
        費之事實，可證93年11月17日原告標得系爭建物時，係
        無人占有、使用。
      4.上訴人主張：上訴人丁○○初向上訴人小芙子公司承租
        系爭建物時，租金每月15,000元，後來在92年間租金每
        月調降為10,000元。惟原審94年5月12日開庭時，上訴
        人丁○○稱『…一開始是每月15,000元，‧‧‧後來銀
        行有人一直來，表示要拍賣房子，我生意受到影響，所
        以於90年改為以每月10,000元之租金，確實月份我忘記
        了。』、『一開始訂約就十年合約，剛開始是每月
        15,000元合約，事後改為每月10,000元之合約，原本每
        月15,000元之合約書銷燬，於90年間重新立契約，但是
        契約上仍以原先之89年5月之日期為訂約起始日。』等
        。94年05月12日原審開庭時，上訴人丙○○、丁○○二
        人就租約是否重新書立、租金數額、給付方式，說辭反
        覆、矛盾。就是否重新書立新合約書乙節，二人陳述不
        同，上訴人丙○○因說辭反覆，於開庭過程中，約有五
        分鐘時間，不知如何回答法官詢問。依前述開庭時之詢
        答過程觀之，渠二人說辭絕非因記憶因素而有矛盾、而
        係臨訟杜撰所致，就此上訴人之陳述矛盾，故渠等主張
        實不可採。
      5.上訴人原審提出訴外人施國欽經營之龍尊企業社之扣繳
        憑單，稱上訴人丁○○交付予上訴人丙○○。惟該扣繳
        憑單僅係私人製作之文書，上訴人否認該文書形式及實
        質上真正，上訴人等就渠等租金交付之事實，仍未盡舉
        證之責。而依原審函調財政部台灣省南區國稅局台南市
        分局函查小芙子公司與丙○○89年至92年之營利事業所
        得稅及綜合所得稅結算申報資料，亦無法證明上訴人間
        因出租系爭建物，彼此間有交付租金之事實。至於上訴
        人94年12月8日民事陳報暨聲請狀所附上之支票，發票
        人係第三人曾慈惠、非上訴人丁○○，尚難以之證明上
        訴人交付租金予上訴人小芙子公司之事實，上訴人亦否
        認前開支票之形式上真正；又上訴人丁○○是否繳交92
        年2月至4月之管理費，亦與其是否承租系爭建物無必然
        關聯，所附上開證物，亦不足採。
      6.上訴人主張台邦公司與上訴人丙○○89年6月19日簽訂
        系爭土地及建物買賣契約日前，台邦公司已將系爭建物
        交付丙○○使用，故丙○○方在簽約前，先於同年五月
        間將系爭建物租予上訴人小芙子公司，再轉租予丁○○
        使用，上訴人並提出水電費用之繳費證明。94年12月8
        日開庭時另稱鑰匙已經先交給承租人等。惟查：
        (1)上訴人以89年5月至8月，系爭建物有用電紀錄，主張
          上訴人間租賃契約屬真正。惟用電紀錄僅得說明有人
          使用系爭建物，無法證明何人使用。且前開電費，係
          台邦公司繳納，業經該公司95年1月17日回函陳明。
          上訴人前開主張尚無理由。
        (2)證人甲○○稱『（問：在買受人尚未與臺邦公司簽定
          房屋買賣契約前，臺邦公司是否授權妳可以先行將房
          屋鑰匙交給買受人或買受人指定先行占有使用房屋？
          ）沒有。我們一定要交屋才能將鑰匙交給產權人。』
          、『（問：怡平路148號房屋何時交屋，是否在立買
          賣契約前就已交屋？）一定要簽約完，產權過戶清楚
          ，才會交屋，有一個特例，是簽約後，買受人要裝潢
          ，經過老闆同意，可以先交鑰匙，但以後還是要踐行
          交屋手續，至於簽約前，絕對不可能交鑰匙。』等。
          上訴人丙○○與臺邦公司於89年6月19日簽定系爭建
          物買賣契約，依證人所述，在此之前，上訴人丙○○
          無系爭建物之鑰匙、亦未占用系爭建物。
      7.證人張漢熊之陳述不能證明有租賃關係存在。
        證人張漢熊稱『（問：你任職巴黎春天管理員之期間？
        ）90年底或91年初至91年8、9月』、『（問：證人任職
        期間，是否持續看到丁○○在系爭建物做生意？）對，
        但我們只是有信件、包裏，他會來領，只在有事情的時
        侯才看到他，但他是否一直有在店面或做些什麼，我不
        清楚。』、『（問：既然是店面，何以不確定丁○○作
        什麼生意？）有時侯有開門，有時候沒開門，開門的時
        候，丁○○就在裡面走動，有一箱一箱或一桶一桶的東
        西，好像是批發，不是零售。』等。惟查：94年5月12
        日原審開庭時，上訴人丁○○稱『‧‧‧我們承租系爭
        建物是用來門市使用。』、『直到今年才改倉庫使用，
        ‧‧‧』。就此，上訴人丁○○稱系爭建物作「門市」
        使用，應係指零售行為，而非批發，此與證人所言於任
        職時，看到系爭建物作批發使用等陳述相互矛盾。又證
        人張漢熊既為「巴黎春天」之管理員，應知悉該大樓各
        店面使用、營業內容，否則無法善盡大樓管理職責，況
        證人張漢熊開庭時亦證稱有向上訴人丁○○收過系爭建
        物之租金並交付予上訴人丙○○，且知悉系爭建物掛有
        「白雲仙居」之招牌，證人應與上訴人丁○○相識。惟
        證人卻另稱『‧‧‧但他是否一直有在店面或做些什麼
        ，我不清楚。』，亦即，證人不清楚上訴人丁○○使用
        系爭建物之營業內容，此與常情不符，顯不合理。是證
        人所言與上訴人主張矛盾，並與常情不符。又證人任職
        期間為90年底或91年初到91年8、9月，其亦無法證明93
        年11月17日，被上訴人拍定系爭建物時，上訴人丁○○
        或丙○○是否占用系爭建物。
      8.綜上，上訴人丙○○與小芙子公司間、上訴人小芙子公
        司與丁○○間之租賃契約，依民法第八十七條第一項規
        定，屬通謀虛意思表示而無效之契約。
    (二)上訴人丙○○代表另一上訴人小芙子公司與自己簽定租賃
      契約，違反禁止自己代理之規定，系爭租賃契約無效。
      1.按『代表公司之股東，如為自己或他人與公司為買賣借
        貸或其他法律行為時，不得同時為公司之代表。』公司
        法第一○八條第三項準用同法第五十九條之規定甚明，
        而最高法院80年度台上字第180號判決，亦認違反上開
        禁止規定，其法律行為應屬無效。上訴人於原審自認「
        該租賃契約係由被告小芙子公司之執行業務股東丙○○
        以被告小芙子公司名義所簽定。」，是上訴人丙○○與
        小芙子公司簽定之租賃契約，違反前開規定，亦屬無效
        。
      2.又按『出租人於租賃物交付後，承租人占有中，縱將其
        所有權讓與第三人，其租賃契約，對於受讓人仍繼續存
        在。前項規定，於未經公證之不動產租賃契約，其期限
        逾五年或未定期限者，不適用之』民法第四二五條定有
        明文。上訴人間租賃契約所約定之租期均為十年，且未
        經公證，原審因認上訴人主張之二租賃契約無效，故未
        審理被上訴人前開關於民法第四二五條第一項規定之主
        張，惟被上訴人仍請  鈞院列此為本案審理之爭點。
    (三)上訴人丙○○應將系爭「巴黎春天」地下二層停車場編號
      137、138號之平面車位交付被上訴人：
      1.依91年度執字第12706號強制執行事件不動產附表，門
        牌號碼台南市○○區○○路140巷17弄3號4樓之13、建
        號為台南市○○區○○段第5346號建號建物之房屋買賣
        合約書及附件，前開建物所附停車位係地下一樓之52號
        停車位。上訴人主張系爭137號停車位附屬於該台南市
        安平區○○路140巷17弄3號4樓之13房屋等情，並不實
        在。台邦公司函覆原審之說明，已稱『本公司於86年6
        月16日出售「巴黎春天」編號1H予丙○○，1H房屋建物
        門牌確實為台南市○○區○○路148號，並與停車位編
        號137、138號一併買賣移轉無誤，‧‧‧等』，另丙○○與臺邦公司就系爭建物之買賣契約第十頁及附件，亦
        可證明前函所言事實。
      2.又「巴黎春天」住戶公約頁八之「地下室權屬及汽車停
        車位與一樓後院中庭使用範圍同意書」第一點載明『‧
        ‧‧其停車位置皆由原承購戶選定，原承購戶若有轉讓
        與第三人，車位應同房屋一併移轉，其第三人不得對停
        車位置有所異議…』等，屬「巴黎春天」大樓之住戶分
        管契約，有拘束原承購住戶及其後手之效力，自有拘束
        上訴人丙○○之效力。上訴人丙○○既與被上訴人就系
        爭建物成立買賣契約而負有轉讓義務，依前開分管契約
        約定，上訴人丙○○亦應一併將系爭停車位交付予被上
        訴人。上訴人選定系爭編號第137、138號之平面式停車
        位，並決定附屬於系爭建物後，既與台邦公司簽定系爭
        建物買賣契約書、停車位預定買賣契約書及住戶公約，
        自應受其拘束，不得違反公約變動系爭停車位所歸屬之
        建物，上訴人亦否認有變動之情。本案中，台邦公司確
        係經上訴人丙○○之同意或指定，方將系爭編號第137
        、138號之平面式停車位，以住戶公約附屬於系爭建物
        ，實符合前開經驗法則。
      3.又被上訴人係主張：因系爭建物之拍賣結果，依民法第
        三四八條之規定，上訴人丙○○應將系爭建物與137、
        138號停車位交付予被上訴人。而系爭停車位之交付，
        並非所有權之移轉，而係使用權之交付。是上訴人於民
        事上訴狀稱「被上訴人並未具體舉證系爭建物及土地所
        有權之範圍為何包含編號137、138之停車位」云云，於
        本案判決並無影響。
      4.台邦公司提出其與上訴人丙○○就系爭建物之買賣合約
        書第三條，稱汽車停車位計17.56坪，此係指第137、13
        8號停車位之面積總和。而系爭停車位之汽車停車位預
        定買賣契約書，為房屋買賣合約書之附件（六），而其
        中第一條已記載：停車位編號為第137、138號；其面積
        雖載為「計8.78坪」，然此面積係單一停車位面積，與
        前開建物買賣合約書所載二停車位面積總和，並無衝突
        ，是第137、138號停車位確為系爭建物之附屬停車位無
        訛。
      5.又上訴人民事上訴狀頁四稱「上訴人係同時向台邦公司
        購買多戶房屋，台邦公司乃將售予其等之停車位編號列
        出，並交由其等自行決定停車位各自歸屬於何戶所有」
        云云，不但與一般公寓大廈房屋及停車位買賣慣例不符
        ，亦與前引房屋買賣合約書、汽車停車位預定買賣契約
        書及「巴黎春天」住戶公約之約定內容相予盾，且台邦
        公司與上訴人丙○○簽訂系爭買賣契約書時，就系爭二
        停車位應歸屬何建物之事宜，雙方應無利害衝突，台邦
        公司無須違背上訴人丙○○之意思而逕自決定，是上訴
        人主張不可採。
      6.證人甲○○稱『（問：契約上編號137、138號停車位是
        如何選定的？）是將公司尚未賣出的停車位讓丙○○來
        選，當時我們有帶他到地下室去看，車位是他自己選的
        。』、『（問：為何停車位預定買賣契約上車位編號、
        面積的墨色與其他手寫部分不同？）原字筆的是經理請
        公司小姐在公司先把基本資料寫好，再拿到陳小姐家，
        因為陳小姐對車位不熟，要求我們現場帶他看過之後，
        才填進去的。』、『（問：當初看完停車位之後，是否
        確定屬於那一間房屋就寫入合約書？）應該是現場銷售
        人員寫進去的。』、『（合約書是買的人親自簽名的？
        ）是。』等。依之，系爭編號137、138號停車位，係上
        訴人丙○○於買賣系爭建物前，自行選定附屬於系爭建
        物無誤。另臺邦公司95年1月17日函覆鈞院回文第(四)、
        (五)點亦證上情，則上訴人爭執系爭停車位預定買賣契約
          書之形式上真正，實屬無據。
      7.上訴人所持有不動產買賣合約書，無法證明台南市○○
        路140巷3號4四樓之13所附屬停車位係編號第137號平面
        式停車位。縱使上訴人前開主張為真（被上訴人否認）
        ，亦違反前開法文及實務見解，不得以之對抗被上訴人
        。末查，上訴人提出之相關證物及相關說明，應與本案
        無關。就台邦公司提出之相關證物、文書，足證系爭二
        平面停車位應附屬於系爭建物。
      8.綜上，上訴人丙○○既與被上訴人就系爭建物成立買賣
        契約，自負有轉讓義務，依前開分管契約約定，上訴人
        丙○○亦應一併將系爭二停車交付予被上訴人。
三、證據：除援用第一審所提證據外，補提：汽車停車位預定買
    賣契約書影本一件與照片二張等為證。
丙、本院依職權調取本院九十一年度執字第二二八一四號、九十
    一年度執字第一二七○六號執行案卷，函詢台南市台南地政
    事務所、中租迪和股份有限公司、台邦建設股份有限公司、
    台灣中小企業銀行股份有限公司，並依聲請傳訊證人甲○○
    、張漢熊。
    理  由
一、按確認法律關係之訴，非原告有即受確認判決之法律上利益
    者，不得提起之，民事訴訟法第二百四十七條第一項前段定
    有明文；又所謂即受確認判決之法律上利益，須因法律關係
    之存否不明確，致原告在私法上之地位有受侵害之危險，而
    此項危險得以對於被告之確認判決除去之者，始為存在，最
    高法院二十七年上字第三一六號著有判例可資參照。本件被
    上訴人自本院九十一年度執字第二二八一四號訴外人中租迪
    和股份有限公司（以下簡稱中租迪和公司）與被上訴人丙○○間強制執行事件拍賣取得系爭台南市○○區○○路一四八
    號建物所有權，上訴人丙○○主張其與上訴人小芙子公司間
    就系爭建物有租賃關係存在，使被上訴人應否繼受該租賃關
    係處於不確定狀態，並有因此不得占有使用系爭建物之危險
    ，此等危險自得依確認判決加以除去，是被上訴人起訴，請
    求確認其與上訴人小芙子公司間就系爭建物無租賃關係存在
    之訴訟，即有確認利益，合先說明。
二、被上訴人起訴主張：被上訴人經由本院九十一年度執字第二
    二八一四號執行事件拍定取得坐落台南市○○區○○段五七
    地號土地應有部分萬分之八十一及其上建號五三○三建物即
    門牌台南市○○路一四八號房屋，包括共同使用建號五二九
    五號建物應有部分萬分之一○五，惟因上訴人丁○○主張系
    爭建物之原所有人即上訴人丙○○於八十九年五月十五日即
    將系爭建物出租予上訴人小芙子公司，租期自八十九年五月
    十五日至九十九年五月十五日，上訴人小芙子公司復於八十
    九年六月一日將系爭建物轉租予上訴人丁○○，租期自八十
    九年年六月一日起至九十九年六月一日，致系爭建物拍定後
    無法點交，上訴人丁○○迄今未返還系爭建物予被上訴人。
    惟上訴人丙○○與小芙子公司間之租賃契約，係上訴人丙○○代小芙子公司與自己訂立契約，違反公司法第一百零八條
    第三項準用同法第五十九條禁止規定，應屬無效，且屬通謀
    虛偽意思表示所訂立，依民法第八十七條第一項規定，亦屬
    無效，則上訴人小芙子公司將之轉租予上訴人丁○○之租賃
    契約亦因之而無效，況前開租賃契約期間長於五年，又未經
    公證，上訴人等自不得主張民法第四百二十五條之規定抗辯
    被上訴人應繼受上開租賃契約，上訴人丙○○既為原所有權
    人，即有依民法第三百四十八條規定，將系爭建物交付被上
    訴人之義務，而上訴人丁○○既無占有系爭建物之合法權源
    ，上訴人丁○○依民法第七百六十七條前段規定，並應將系
    爭建物遷讓交還被上訴人。另台南市○○段「巴黎春天」地
    下二層137、138號平面式停車位，係附屬於系爭建物，上訴
    人丙○○亦負有一併交付之義務等語。
三、上訴人則辯稱：系爭建物確係由上訴人丙○○出租予上訴人
    小芙子公司，再由小芙子公司轉租予上訴人丁○○，本院執
    行處併於拍賣公告上註明拍定後不點交，且系爭建物上之租
    賃關係並未被除去，是系爭建物上既存之租賃關係已成為買
    賣（拍賣）契約內容之一部，被上訴人投標買得系爭建物時
    ，依繼受取得之法理，自應承受上訴人丙○○與小芙子公司
    間就系爭建物所訂定之租賃契約，此與民法第四百二十五條
    無涉。另系爭房地之所有權範圍並不包含台南市○○段「巴
    黎春天」地下二層編號第137、138之平面式停車位，上訴人
    丙○○自無交付之義務等語。
四、兩造不爭執事項：
    (一)被上訴人係於九十三年十一月十七日向法院投標拍定取得
      坐落台南市○○區○○段五七地號土地應有部分萬分之八
      十一及其上建號五三○三建物即門牌台南市○○路一四八
      號房屋，包括共同使用建號五二九五號建物應有部分萬分
      之一○五之所有權。
    (二)被上訴人標得系爭建物時，法院所定拍賣條件為拍定後不
      點交。
    (三)系爭建物自九十二年六月至九十三年十二月底，無用水情
      形；自九十二年七月至九十三年九月，無用電情形。
    (四)上訴人丙○○曾提供系爭建物與土地予中租迪和公司設定
      抵押權。
    (五)上訴人對被上訴人所檢附證據資料除切結書外，其餘證據
      資料之真正均不爭執。被上訴人對上訴人所檢附証據資料
      形式上均不爭執。
    (六)對本院所調閱之九十一年度執字第二二八一四號執行卷證
      ，及財政部國稅局台南市分局九十四年四月十二日函及其
      所附之資料之真正不爭執。
    (七)上訴人丁○○現仍占用系爭建物。
    (八)上訴人小芙子公司於八十九年十月十六日核准設立登記。
五、被上訴人主張其經由本院九十一年度執字第二二八一四號執
    行事件拍定取得系爭房地所有權，已據提出土地、建物登記
    簿謄本、本院民事執行處拍賣公告等為證，並經本院調取本
    院九十一年度執字第二二八一四號強制執行案卷核閱無訛。
    被上訴人另主張上訴人丙○○基於出賣人之地位，負有交付
    系爭房地之義務，上訴人丙○○與小芙子公司間之租賃契約
    ，上訴人芙子公司與上訴人丁○○間之租賃契約均無效，上
    訴人丁○○不得主張其與小芙子公司間之租賃契約占有系爭
    建物，應自系爭建物遷出。且系爭「巴黎春天」地下二層
    137、138號停車位附屬於系爭建物，上訴人丙○○亦應一併
    交付等情，則為上訴人否認，並以前揭情詞置辯，從而，兩
    造之爭點在於：(一)上訴人丁○○得否執其與上訴人小芙子公
    司間租賃契約及小芙子公司與丙○○間之租賃契約，對抗被
    上訴人？(二)上訴人丙○○是否負有交付地下二層編號137、
    138號停車位義務？
六、上訴人丁○○得否執其與上訴人小芙子公司間租賃契約及小
    芙子公司與丙○○間之租賃契約，對抗被上訴人？
    (一)被上訴人主張上訴人丙○○與上訴人小芙子公司間就系爭
      房屋所訂租賃契約係出於通謀虛偽意思表示，且上訴人丙○○代表上訴人小芙子公司與自己簽定租賃契約，違反禁
      止自己代理之規定，租賃契約無效，雖為上訴人丙○○與
      小芙子公司否認，並提出上訴人丙○○與小芙子公司於八
      十九年五月十五日所簽定之房屋租賃契約書，及上訴人小
      芙子公司與丁○○間八十九年六月一日之租賃契約書各一
      份等為證，依上開租賃契約所載，上訴人丙○○與小芙子
      公司間之租賃契約係八十九年五月十五日簽定，約定租賃
      期間自八十九年五月十五日起至九十九年五月十五日止，
      租金每月七千元。上訴人小芙子公司與丁○○之租賃契約
      ，未載訂約日期，約定租賃期間自八十九年六月一日起至
      九十九年六月一日止。經查：
      1.系爭房屋係上訴人丙○○向訴外人台邦公司買受，台邦
        公司於八十九年七月二十一日交屋，業據訴外人台邦公
        司檢附土地買賣合約書正本、房屋買賣合約書正本、交
        屋證實書正本各一件附卷為證（參見上訴第一卷第78頁
        ），上開土地、房屋買賣契約書記載之簽約日均為八十
        九年六月十九日，交屋證實書記載交屋日期為八十九年
        七月二十一日，所交付之物品尚不包括鎖匙，由備註欄
        附記「『欠』遙控器４組及前門、後門鑰匙各一支」，
        足見四組遙控器與前、後門鑰匙之交付應在八十九年七
        月二十一日以後，始會為前項附記。上訴人丙○○雖抗
        辯其早已向台邦公司買受系爭建物，且台邦公司早已在
        八十九年五月即交付系爭房地云云，然所辯非但與一般
        房屋買賣之常情有違，且與上開事證不符。復據台邦公
        司九十五年一月十八日函覆「系爭建號五三○三號係八
        十九年七月二十一日交屋，在買賣契約未簽定前不可能
        先行交屋」，再參酌證人即負責交屋之台邦公司前受僱
        人甲○○證述：「一定要簽約完，產權過戶清楚，才會
        交屋，有一個特例，是簽約後，買受人要裝潢，經過老
        闆同意，可以先交鑰匙，但以後還是要踐行交屋手續，
        至於簽約前，絕對不可能交鑰匙。」等語，對照本院九
        十一年度執字第二二八一四號執行案卷所附系爭五三○
        三建號登記簿謄本，建物所有權係八十九年七月十七日
        始移轉登記為上訴人丙○○所有，則台邦公司查覆內容
        與其提出之買賣契約書、交屋證實書、證人甲○○證詞
        及建物登記簿謄本之記載均相符合，且符合一般房屋買
        賣常情，自堪信為真實。從而，上訴人丙○○取得系爭
        房屋之遙控器與鑰匙既在八十九年七月二十一日完成交
        屋之後，即其至少在八十九年七月二十一日始取得房屋
        之占有，斷無可能在尚未買受系爭建物前，即將建物出
        租上訴人小芙子公司為使用收益。
      2.上訴人丙○○雖提出台灣電力公司台南區營業處電費繳
        費證明函、台灣省自來水公司水費繳費證明各二紙，抗
        辯系爭建物在八十九年五月起即有用水用電情事，且八
        十九年五、六月與七、八月用電金額分別高達五三三三
        元與七一六二元云云。惟該繳費證明僅證明使用水電費
        金額與無欠繳事實，不足以證明係由何人繳納，此部分
        已據台邦公司於九十五年一月十八日查覆：系爭建物八
        十九年五月至七月之水電費係由該公司繳納，至同年九
        月收據所列電費，因七月二十一日交屋，該公司即不負
        擔該電費等情，並提出台邦公司委任台南市第三信用合
        作社代繳公用事業月費委託書、水電費扣款之活期儲蓄
        存款存摺交易明細等附卷為證，所載扣款金額核與上訴
        人丙○○提出系爭建物八十九年五月至七月水電費繳費
        證明之金額相符，則倘台邦公司在八十九年五月即已交
        付系爭建物予上訴人丙○○使用收益，焉有可能代為支
        付水電費？又系爭建物在八十八年七月二十日即辦理第
        一保存登記，有建物登記簿謄本附於原審卷可明，在八
        十九年七月二十一日交屋前即台邦公司占有期間，其如
        何使用系爭建物或其用電、用水度數多寡，與上訴人均
        無涉，尚不足據為有利於上訴人之認定。
      3.上訴人丙○○另曾提供系爭房地於八十九年七月十七日
        設定抵押權，以擔保訴外人翔企貿易股份有限公司（其
        法定代理人張育維為上訴人丙○○之配偶）對訴外人中
        租迪和公司之債務，上訴人丙○○於設定該抵押權時，
        曾於八十九年七月七日出具切結書，陳明「供押不動產
        於提供及辦妥設定抵押權時，確無任何租賃、借貸關係
        及其他權利之存在，亦無被第三人占有等情事」，有該
        切結書附於本院九十一年度執字第二二八一四號號訴外
        人中租迪和公司九十三年十月二十二日之聲請狀內可證
        ，上訴人丙○○雖否認該切結書之真正，辯稱：申請房
        貸始須寫此切結書，伊非為申請房屋貸款始提供系爭房
        地設定抵押權，且系爭房地於設定抵押權時已有租賃，
        亦為訴外人中租迪和公司所知等語。惟查，該切結書係
        中租迪和公司於強制執行程序中所提出，對照該切結書
        丙○○之簽名與印文，與丙○○同日提出於中租迪和公
        司印鑑卡之簽名、印文，以肉眼觀察相符，亦與台邦公
        司提出系爭房地買賣契約書中上訴人丙○○簽名之筆跡
        一致。而上訴人丙○○提供系爭房地設定抵押權，係為
        擔保訴外人翔企貿易公司對訴外人中租迪和公司之原物
        料分期買賣契約債務，上訴人丙○○與其夫即翔企貿易
        公司董事長張晉維亦為該分期買賣契約債務之連帶保證
        人，有中租迪和公司提出八十九年七月七日買賣契約書
        附卷，並有抵押權設定契約書、他項權利證明書附於本
        院九十一年度執字第二二八一四號執行案卷可明。又中
        租迪和公司於設定上開抵押權時，在八十九年六月二十
        六日抵押物實查鑑定表中使用情形欄記載「自用」，有
        該實查鑑定表附卷可明（上訴第一卷第68頁），參酌中
        租迪和公司函覆本院記載「在設定抵押權時如其上存在
        租賃契約，如債務人無法履行契約而應對該擔保品強制
        執行時，其上之租賃契約會造成『買賣不破租賃』之狀
        況，其拍賣條件為不點交之狀態而無人應買，致不易拍
        定而造成妨害債權受償之危險。故設定抵押權時，其上
        有無租賃契約之存在對於本公司鑑估該擔保品之價值實
        有重大影響。如設定前即有租賃契約存在，本公司會要
        求上開公司或連帶保證人丙○○等另行提供擔保品以擔
        保契約之履行。而本件系爭標的物於設定抵押權時，丙○○堅稱其上並無租賃，並出具無租賃切結書予本公司
        」等語（上訴第一卷第141頁），核與其提出前開抵押
        不動產實查鑑定表之記載與無租賃切結書相符，足認上
        訴人丙○○於八十九年七月七日出具之系爭抵押物無租
        賃切結書，對於中租迪和公司是否同意以系爭房地擔保
        訴外人翔企貿易公司對中租迪和公司之分期買賣契約債
        務，具有決定性之意義，故中租迪和公司於抵押不動產
        實查鑑定表中記載抵押物使用情形為「自用」，應係踐
        行實地調查後確定抵押物無租賃關係存在，始同意核貸
        ，則其所提出抵押物實查鑑定表與上訴人簽署之無租賃
        切結，均堪信與事實相符。況中租迪和公司實無須僅為
        求日後強制執行拍賣時，為將系爭建物上之租賃關係除
        去後易於拍定，即甘冒受偽造文書罪責追訴之危險，而
        故意偽造該切結書之必要，是中租迪和公司縱未提出切
        結書正本，要不足為該切結書為虛偽之證明。而被上訴
        人與中租迪和公司並無利害關係，上訴人丙○○以系爭
        房地設定抵押時，系爭房地尚未競標拍定，被上訴人當
        無串通中租迪和公司偽造該切結書之可能，是上訴人丙○○於設定抵押權時，出具無租賃切結書予中租迪和公
        司，符合常情，且與事實相符，上訴人丙○○空言否認
        切結書之真正，委無足採。
      4.按代表公司之股東，如為自己或他人與公司為買賣、借
        貸或其他法律行為時，不得同時為公司之代表，公司法
        第一百零八條第三項準用同法第五十九條前段定有明文
        。次按公司於設立登記前，由發起人為設立中公司所為
        之行為，發生之權利義務，自公司設立登記以後，應歸
        公司行使及負擔。公司法雖規定未經設立登記而以公司
        名稱經營業務或為其他法律行為者，行為人自負其責，
        此項規定並不排除公司承受其設立登記前發生之權利義
        務關係（最高法院七十二年度台上字第二一二七號裁判
        意旨參照）。查上訴人小芙子公司核准設立日期為八十
        九年十月十六日，上訴人丙○○為小芙子公司之代表人
        ，有公司登記事項附卷可明。依附卷租賃契約書，上訴
        人丙○○與小芙子公司於八十九年五月十五日簽訂租賃
        契約時，小芙子公司尚未核准設立登記，雖上訴人小芙
        子公司於本件訴訟中自認已承認該租賃契約，並主張違
        反前揭公司法一百零八條第三項準用同法第五十九條之
        禁止規定，係類推適用無權代理之規定而非屬無效之法
        律行為，然上訴人丙○○為小芙子公司之法定代理人，
        其為自己與小芙子公司為租賃契約，違反公司法禁止代
        理之規定。且由系爭二份租賃契約書所約定之租賃期間
        分別自八十九年五月十五日起至九十九年五月十五日，
        及自八十九年六月一日起至九十九年六月一日，顯見上
        訴人小芙子公司在承租之後旋即轉租予上訴人丁○○，
        而斯時上訴人丙○○尚未買受系爭建物，上訴人小芙子
        公司猶未辦理設立登記，而上訴人小芙子公司轉租予丁○○所約定之租賃期間終期，竟在上訴人小芙子公司與
        丙○○所約定租期之後，凡此均顯與常理有違。又上訴
        人小芙子公司於本院九十一年度執字第一二七○六號強
        制執行事件提出包括系爭建物在內之怡平路一四六、一
        四八、文平路四三八號、怡平路一四○巷十七弄三號三
        樓之十三、八樓之十三、怡平路一四○巷十七弄一號、
        七號之房屋租賃契約，記載出租人為丙○○、承租人為
        小芙子公司，租期約定自八十九年六月十五日起至九十
        九年六月十五日止，租金每月十萬元，自八十九年六月
        十五日起至九十年五月十五日止之租金，均已收訖，並
        檢附租金付訖之收據與匯款單，則就同一建物、相同契
        約當事人間，竟在本件訴訟與本院九十一年度執字第一
        二七○六號執行事件中，出現不同版本的租賃契約。上
        訴人丙○○、小芙子公司與丁○○非無事後創設虛偽之
        租賃契約，意圖規避執行點交，或使系爭房地難以拍定
        以妨害執行之疑。
      5.上訴人雖抗辯丁○○確有承租系爭建物經營門市，後來
        因生意不好，改為倉庫使用云云。惟查，本院民事執行
        處受理九十一年度執字第二二八一四號強制執行事件，
        曾囑託台南市警察局第四分局調查系爭建物占有使用情
        形，該分局於九十二年八月十九日查覆系爭建物「目前
        為無人使用之空屋」，復於九十三年二月十八日再查覆
        「經派員實地至該址查證，該屋目前為空戶，無人居住
        」，而執行債權人中租迪和公司經本院執行處要求，曾
        至系爭建物現場勘查後，於九十二年四月十四日具狀向
        本院執行處陳報系爭建物現無人使用或居住，與第四分
        局調查結果相符，業經調閱上開執行案卷核閱無訛。而
        系爭建物自九十二年六月至九十三年十二月間，並無用
        水情形，自九十二年七月至九十三年九月間，亦無用電
        記錄，有原告提出台灣省自來水公司抄表歷史資料查詢
        單三紙、台灣電力公司南區營業處電費課資料一紙等附
        卷為證，上訴人亦不否認上開文書之真正，則上開無水
        電使用資料適與訴外人中租迪和公司與台南市警察局第
        四分局查報系爭建物在九十二年至九十三年間無人居住
        使用之狀態相符。再對照上訴人丁○○自認承租系爭建
        物原係經營門市，其於原審經詢問是否持續使用中時，
        陳述：「是的，我承租開始之時至今年（即九十四年）
        均有請人使用，但生意不好之後，直到今年（即九十四
        年）才改成倉庫使用，但我的小姐還是有去那裡。」、
        （問：房子是否每天都會用水、用電？）「是的」等語
        ，則上訴人丁○○自八十九年六月一日承租起至九十四
        年改成倉庫前，既持續以系爭建物供經營門市使用，每
        天均有使用水電，系爭建物又須使用遙控器以開啟大門
        之鐵捲門，何以自九十二年七月至九十三年九月間竟無
        任何用電紀錄？自九十二年六月至九十三年十二月間亦
        無任何用水紀錄？足認上訴人抗辯丁○○確有承租系爭
        建物乙節，與事證不符，要難憑採。至上訴人雖舉證人
        即系爭「巴黎春天」公寓大廈管理員張漢熊陳述：曾見
        丁○○使用系爭建物，亦曾代上訴人丙○○向丁○○收
        取一四六、一四八號之租金，交付丙○○等語，以證明
        丁○○承租之事實，惟證人張漢熊所述系爭建物之使用
        情形，顯與台南市警察局第四分局、訴外人中租迪和公
        司陳報內容及水電使用紀錄不符，且其受僱為系爭公寓
        大廈管理員，而上訴人丙○○與小芙子公司所有該公寓
        大廈專有部分之建物高達十餘戶，渠等間難免有相當之
        熟識度，其證詞難期客觀，況證人陳漢熊自陳，其任職
        管理員之期間僅在九十年底或九十一年初到九十一年八
        月、九月間，即或其任職期間，上訴人丁○○有承租使
        用系爭建物之事實，亦不足以證明在該證人離職後，系
        爭建物仍由上訴人丁○○繼續承租占有使用，故僅憑證
        人張漢熊之陳述，尚不足為有利於上訴人之認定。
      6.經原審於九十四年五月十二日隔離訊問上訴人丙○○與
        丁○○二人，對照上訴人丁○○陳述：「（房租）以現
        金交付，一開始是每月一萬五千元，每月月初給付租金
        ，．．．九十年改為以每月一萬元之租金」，上訴人
        丙○○則稱：「她有時是以票據給付，有時是給付現金
        ，訂約是載明每月付款，但訂約時我是收押金，她是以
        開票或是現金支付，我忘記了，後來都是以現金給付，
        我有請求他們給押金，從第一個月以後都是以現金支付
        」等語，二人就租金給付方法陳述不同，上訴人丙○○
        之陳述猶反反覆覆，幾近不知所云。再經訊問租賃契約
        書關於承租起始日何以會有塗改時，上訴人丁○○陳述
        ：「應該是金額的關係」，「為了省一份契約書，不用
        重新買一份契約書，但塗改部分有經過兩造同意，至於
        為何塗改，原來寫什麼我忘記了」，惟對照附卷租賃契
        約書，並無將一萬五千元改為一萬元之記載。復經訊問
        系爭契約是舊有契約塗改還是重新訂立一個契約時，上
        訴人丁○○陳述：「剛開始是每月一萬五千元合約，事
        後改為每月一萬元之合約，原本每月一萬五千元之合約
        書銷燬，於九十年間重新立契約，但是契約上仍以原先
        之八十九年五月之日期為訂約起始日。」、「舊的契約
        已經銷燬而重新訂約」等語，然經訊問上訴人丙○○「
        租金改變時，有無重新訂約」時，其陳述：「拿舊的契
        約書改一改而已」、「系爭租約一開始就寫一萬元，因
        為丁○○一開始有承租怡平路一四六、一四八號，一四
        六號之租金是一萬元，一四八號之租金是一萬五千元，
        後來一四六號丁○○不承租，一四八號之租金降為一萬
        元，所以將一四六號之租約直接改為一四八號之租約，
        其餘沒有變。」等語，二人就原約是否銷燬再另立新約
        部分陳述明顯矛盾，且依上訴人丙○○所述，租金改變
        是拿舊的契約書改一改而已，然附卷租賃契約書並無將
        一萬五千元改為一萬元之記載，況倘丁○○承租一四六
        號約定租金一萬元，承租系爭一四八號約定租金一萬五
        千元，嗣後就一四六號終止租約，仍繼續承租一四八號
        ，並將租金降為一萬元，依常情僅將一四八號之租約更
        改租金金額即可，何以竟捨續租之一四八號租約不用，
        反將不續租之一四六號租約塗改房屋所在地與租賃期間
        後繼續使用？從而，上訴人丙○○與丁○○之陳述不惟
        相互矛盾，上訴人丙○○之陳述猶反覆不一，且均違反
        常理，益見二人所述不實。上訴人雖以二人就租約細節
        說明有所出入，仍因時間距今已久，記憶疏誤所致，然
        就每月如何給付租金與舊約是否銷燬另立新約部分，均
        屬租賃之重要事項，實非細節，上訴人此部分所辯，要
        無足採。
      7.上訴人雖於原審提出第三人龍尊企業社（負責人施國欽
        ，為上訴人丁○○之夫）出具之各類所得扣繳暨免扣繳
        憑單為證，辯稱上訴人丁○○確有向上訴人小芙子公司
        承租系爭建物等語，惟經原審向財政部臺灣省南區國稅
        局台南市分局函查上訴人小芙子公司與丙○○八十九年
        至以後之營利事業所得稅及綜合所得稅結算申報資料，
        該分局九十四年四月十二日南區國稅南市一字第
        0940021281號函檢附上訴人小芙子公司八十九年度至九
        十一年度度營利事業所得稅結算申報書（損益及稅額計
        算表）、租金支出之各類所得扣繳暨免扣繳憑單、營業
        稅稅籍資料、上訴人丙○○八十九年至九十二年度綜合
        所得稅核定通知書影本共十六紙附卷，其中小芙子公司
        八十九年與九十一年度所得稅結算申報書租賃收入均空
        白，九十一年度雖列有租賃收入1,518,427元，然不論
        由其營業收入淨額或租賃收入，均無租賃地點之記載，
        尚難證明有包括出租系爭建物之租金收入在內。另小芙
        子公司雖於八十九年至九十一年度分別申報租金支出
        15,000元、419,305元、120,000元，對照上訴人丙○○
        之綜合所得稅雖亦有申報上訴人小芙子公司之租賃所得
        ，惟無承租建物地點之記載，且小芙子公司發給丙○○
        租金之扣繳憑單，所載租賃房屋地址為台南市○○○路
        ○段三一六號，亦非系爭建物所在，要難證明小芙子公
        司申報之租金支出包括承租系爭建物之租金。又前開第
        三人龍尊企業社出具之各類所得暨免扣繳憑單，為私文
        書，已經被上訴人於原審否認其真正，且該扣繳憑單上
        「所得人姓名」欄列載丙○○，亦與出租人為上訴人小
        芙子公司乙節不符。況由財政部台灣省南區國稅局台南
        市分局函覆，上訴人小芙子公司自九十二年度即未辦理
        營業事業所得稅結算申報，則上訴人丙○○、小芙子公
        司與丁○○間在九十二年以後，尚否存有租賃關係，要
        非無疑。上訴人雖另提出第三人曾慈惠簽發、面額各一
        萬五千元之支票二紙與丁○○繳納系爭房屋管理費之收
        據一紙，以證明有租賃契約存在，惟二紙支票均無受款
        人與提示人之記載，亦不足為授受支票原因關係之證明
        ，而管理費收據亦僅能證明上訴人丁○○有代繳管理費
        之事實，惟與丁○○有無承租系爭建物並無必然關係，
        以上資料均不足為有利於上訴人之認定。
      8.按表意人與相對人通謀而為虛偽意思表示者，其意思表
        示無效。民法第八十七條第一項前段定有明文。上訴人
        抗辯其等間就系爭建物之租賃契約，與本院調查證據之
        結果不符，互核上訴人丙○○與丁○○就其等租賃契約
        之訂約經過與租金給付方法，互不相符，反覆不一，且
        違常情，亦不能證明其等間有租金之交付，顯屬通謀虛
        偽意思表示，均應屬無效。上訴人丁○○自不得執其等
        間上開租賃契約對抗被上訴人，準此，被上訴人請求確
        認上訴人丙○○與小芙子公司間、上訴人小芙子公司與
        丁○○間，就系爭房地之租賃關係不存在一節，即屬於
        法有據。
    (二)又民法第四百二十五條第一項固明定「出租人於租賃物交
      付後，承租人占有中，縱將其所有權讓與第三人，租賃契
      約對於受讓人仍繼續存在。」，然八十八年四月二十一日
      修正公布之該條規定增列第二項明定「前項規定，於未經
      公證之不動產租賃契約，其期限逾五年或未定期限者，不
      適用之。」，參之增訂理由第二項記載「在長期或未定期
      限之租賃契約，其於當事人之權義關係影響甚鉅，宜付公
      證，以求其權利義務內容合法明確，且可防免實務上常見
      之弊端，即債務人於受強制執行時，與第三人虛偽訂立長
      期或不定期限之租賃契約，以妨礙債權人之強制執行，爰
      增訂第二項」，增訂意旨顯係針對債務人於受強制執行之
      際，與第三人虛偽訂立長期或不定期限之租賃契約時，有
      所規範，以保全債權人依強制執行程序實現債權之權利，
      俾保障善意之買受人。本件上訴人丙○○提供其所有系爭
      房地設定抵押權，以擔保其夫張育維所經營之訴外人翔企
      貿易股份有限公司對訴外人中租迪和公司之買賣價金債務
      ，已見前述，訴外人中租迪和公司聲請本院九十一年度執
      字第二二八一四號強制執行事件拍賣抵押物，上訴人丙○○與丁○○於強制執行程序中分別提出系爭二份租賃契約
      ，聲請將原定「建物為無人使用之空屋，拍定後點交」之
      拍賣條件，更改為「第三人陳報建物為其所承租，拍定後
      不點交」，上訴人丁○○並對執行程序聲明異議，上訴人
      丙○○復提起債務人異議之訴，並聲請裁定停止執行，嗣
      未依停止執行之裁定提供擔保，該債務人異議之訴因未繳
      納裁判費為本院九十三年度訴字第一一五九號裁定駁回，
      業經本院調取上開執行案卷核閱屬實，則上訴人丙○○、
      丁○○虛偽訂立之系爭二份租賃契約，意圖妨礙強制執行
      之進行至明。縱依上訴人所辯系爭二份租賃契約確係存在
      ，惟均未經公證，約定之租賃期間復均逾五年，依前揭民
      法第四百二十五條第二項之規定，仍無同條第一項買賣不
      破租賃原則規定之適用，上訴人丁○○自亦不得執其等間
      租賃契約對抗被上訴人，而主張其係有權占有。
七、上訴人丙○○是否負有交付地下二層編號137、138號停車位
    義務？
    (一)被上訴人主張系爭建物附有「巴黎春天」公寓大廈地下二
      層編號137、138號專用停車位，雖為上訴人否認，辯稱系
      爭建物並未附停車位云云。惟查：
      1.上訴人丙○○於八十九年六月十九日與台邦建設公司簽
        訂土地、房屋買賣合約書，買受系爭房地，該土地、房
        屋買賣合約書內均附有汽車停車位預定買賣契約書，記
        載「停車位座落於台南市○○段「巴黎春天」地下貳層
        停車位編號第137、138號，為平面式車位，尺寸為
        250cm×600cm，計8.78坪」，該停車位預定買賣契約書
        均附有附圖分別標示地下一層、地下二層停車位位置與
        編號，在房屋預定買賣契約書備註第項併記「本房地
        成交總價含貳格地下二層第137、138號停車位」。上訴
        人丙○○另於八十九年六月二十日與台邦建設公司簽立
        「地下室權屬及汽車停車位與一樓後院中庭使用範圍同
        意書」，約定「．．．汽車停車位空間，共劃分為131
        個使用位置，供承購戶選購，唯未選購車位者，不得使
        用，其停車位置皆由原承購戶所選定，原承購戶若有轉
        讓與第三人，車位應同房屋一併移轉，其第三人不得對
        停車位置有所異議，（買）賣雙方同意使用地下二樓
        138、137號位置，如附圖。」，該同意書後亦附有與房
        屋、土地買賣合約書內同一式之地下一、二層停車位附
        圖，有台邦公司檢送土地、房屋買賣合約書、住戶公約
        正本等三份在卷可佐，並據台邦公司函覆「車位編號於
        規劃銷售前，皆已編列完成，經買受人選定，系爭編號
        137、138號停車位即建號5303號門牌台南市○○路148
        號房屋之附屬停車位，上述車位編號於簽立合約時皆已
        選定」等語，核與其檢附上開房地買賣合約書之記載相
        符。再由台邦公司覆函記載「巴黎春天各該專有部分建
        物所佔用共同使用建號五二九五應有部分之多寡，與各
        該建物有無附地下一層或二層專用停車位之使用，有關
        聯，每一大車位須加41/10000持分比例, 小車位須加
        36/10000持分比例（137、138皆為大車位）」，顯見台
        邦公司在出售房屋時，已依買受人所選購之特定車位計
        入共用建號五二九五號之應有部分，復於買賣契約中明
        確記載買受人選購之車位編號，是編號137、138號為系
        爭5303號建物之附屬停車位，應無疑義。上訴人雖以房
        屋預定買賣契約書中就汽車停車位面積曾經塗改，備註
        第項之停車位編號墨色與其他部分不同，對塗改與墨
        色不同部分，否認其真實，惟查，附於土地與房屋買賣
        合約書中之二份汽車停車位預定買賣契約書，就停車位
        之樓層、編號、面積等記載，均無塗改痕跡，雖住戶公
        約內汽車停車位使用範圍同意書中加註地下二樓，且就
        停車位編號137號之「7」字有修正液痕跡，然其記載與
        土地、房屋合約書內汽車停車位預定買賣契約書記載之
        內容相同，且上開記載停車位樓層、編號、面積所使用
        之墨色與上訴人丙○○簽名之墨色，以肉眼觀察係同一
        墨色，雖房屋買賣合約書第三條就停車位使用面積計
        17.56坪部分有塗改，與後附汽車停車位預定買賣契約
        書記載停車位面積8.78坪不符，惟汽車停車位預定買賣
        契約書所載之停車位尺寸「250cm×600cm，計8.78坪」
        ，係指各個停車位之面積，系爭建物既附有二個停車位
        ，二個停車位面積相加（8.78坪×2＝17.56坪），即與
        房屋買賣合約書第三條記載之停車位面積相符，益證台
        邦公司查覆系爭建物係附二個停車位屬實。再對照參與
        系爭房地買賣契約簽訂過程之台邦公司前受僱人甲○○
        證述：（問：契約上編號137、138號停車位是如何選定
        的？）「是將公司尚未賣出的停車位讓丙○○來選，當
        時我們有帶他到地下室去看，車位是他自己選的。」、
        「契約上寫的137、138號車位，我們應該是有帶他到現
        場看過車位的位置」等語，另經詢問何以房地買賣合約
        書中手寫之字跡，會有不同墨色時，證人陳述：「原子
        筆的部分是經理請公司小姐在公司先把基本資料寫好，
        再拿到陳小姐（即上訴人丙○○）家，因為陳小姐對車
        位不熟，要求我們現場帶他看過之後，才填進去的。」
        等語，所述系爭房地買賣過程亦符合一般建設公司出售
        房屋時，對於同時購買停車位者，多係於購買之初，即
        由買受人選定停車位之位置，以利停車位之管理之常態
        ，亦足以說明上訴人丙○○應係先選定停車位後，始於
        翌日在住戶公約中，簽立使用系爭137、138號停車位同
        意書。系爭地下二層編號137、138號停車位既屬於公寓
        大廈共用之建號五二九五號建物，則上訴人丙○○既與
        系爭建物一併買受編號137、138號停車位，並在住戶公
        約中簽立地下室權屬及汽車停車位使用範圍同意書，顯
        然已與「巴黎春天」公寓大廈區分所有權人關於地下停
        車位之使用，達成分管協議，系爭編號137、138號停車
        位即屬系爭建號五三○三號建物對共用之五二九五號建
        物之專用部分。復由上訴人陳述當時係向台邦公司同時
        購買多棟房屋，則台邦公司為提高作業效率，就買賣雙
        方已確定之資料，事先於買賣合約書填載，至其他尚未
        確定部分如停車位編號，則暫時空白，俟與買受人議定
        確定後再載入，由買受人簽名，亦符合常情，此復足以
        說明何以契約內記載停車位之樓層、編號、面積與買受
        人丙○○簽名之墨色為同一色，而與契約中其他手寫部
        分之原子筆字跡墨色不同之故。又台邦公司既早在八十
        九年即出售系爭房地，上訴人丙○○與台邦公司間並無
        關於買賣系爭房地之糾紛，本件兩造之爭執又與台邦公
        司無涉，該公司自無偽造買賣合約書或查覆虛偽事實必
        要，是上訴人空言否認房屋買賣合約書與汽車預定買賣
        契約書中汽車停車位記載內容之真正，委無足採。
      2.上訴人雖抗辯系爭建物未附停車位，地下二層編號137
        號停車位係同一公寓大廈建號五三四六號建物即門牌台
        南市○○路一四○巷十七弄三號四樓之三號房屋之附屬
        停車位，已在本院九十一年度執字第一二七○六號強制
        執行事件出賣第三人云云。經查，台邦建設公司查覆該
        五三四六建物專用停車位係地下一層編號52號，已據該
        公司檢附買受人翔企貿易股份有限公司簽立之房屋買賣
        合約書與汽車停車位預定買賣契約書各一份附卷為證。
        次查，經調閱本院九十一年度執字第一二七○六號強制
        執行案卷，建號五三四六號建物確在該執行事件中拍賣
        ，由債權人即訴外人陳慧英承受，本院民事執行處雖於
        拍賣公告中附註「據管委會查報該五三四六建號含編號
        137號停車位」，然經比對巴黎春天管理委員會於該執
        行事件陳報停車位之書狀（九十三年五月七日陳報狀）
        ，與小芙子公司與張育維（即丙○○之夫）名義在本院
        九十一年度執字第二二八一四號執行事件陳報系爭建物
        租賃契約之補證狀（九十三年三月五日，記載送達代收
        人丙○○），以肉觀觀察，二書狀之筆跡相同，顯出於
        同一人所為，則管理委員會於本院九十一年度執字第一
        二七○六號所陳報建號五三四六號建物所附137號停車
        位是否與事實相符，顯非無疑。又本院九十一年度執字
        第一二七○六號執行事件，於九十四年一月十六日傳訊
        上訴人丙○○到場，調查各該執行建物所附專用停車位
        時，丙○○陳述：「對於停車位記不清楚」，惟丙○○
        嗣於九十四年一月二十八日即具狀陳報各該建物之停車
        位，其中就建號五三四六號建物之專用停車位陳報為地
        下二層編號137號（另有借用139號停車位），與管理委
        員會陳報相同，與台邦公司查覆暨檢附之買賣契約不符
        。再查，小芙子公司於本院九十一年度執字第一二七○
        六號執行事件陳報執行標的物即五三四六號建物由小芙
        子公司出租訴外人郭惠錦，含停車位編號137號，約定
        租期自九十一年四月六日起至九十三年九月三日止，小
        芙子公司嗣於同一執行程序又陳報另一份租賃契約，租
        賃房屋包括該五三四六號建物，未記載停車位，出租人
        為翔企公司，承租人為小芙子公司，約定租期自八十九
        年八月九日起至一○九年八月九日，嗣再由訴外人惟通
        貿易股份有限公司（負責人亦為上訴人丙○○之夫張晉
        維）陳報包括該五三四六號建物在內之租賃契約，出租
        人為小芙子公司，承租人為惟通公司，約定租期自八十
        九年八月九日起至一○九年八月九日止，未載停車位，
        則該五三四六號建物究竟是否附編號137號停車位，已
        非無疑義。再查，上訴人於原審自認系爭編號137、138
        號停車位原與建號五三四六號建物即怡平路一四○巷十
        七弄三號四樓之十三一併出租第三人，編號138號停車
        位出租四樓之十三之房客饒玉蕙，編號137號停車位則
        出租二樓十一之房客吳紫瑩，並提出租賃契約二份附卷
        ，以證明停車位並非附屬系爭建物所有權，然此亦足以
        證明上訴人在買受「巴黎春天」公寓大廈多棟建物後，
        罔顧其買受各該區分所有建物時所選定之共用建物之停
        車位專用權，違反所簽立之住戶公約與停車位使用同意
        書，任意變更停車位專用權，使專用停車位與其所屬建
        物分離而為出租，益徵上訴人在本件訴訟抗辯系爭建物
        未附停車位，及丙○○與巴黎春天管理委員會在本院九
        十一年度執字第一二○七六號、九十一年度執字第二二
        八一四號執行事件所陳報系爭編號137號停車位係建號
        五三四六號建物之附屬停車位等，均非事實。
      3.至台邦公司所提出之住戶公約第八頁，雖明定「一樓店
        舖內所劃定之汽車停車空間，其產權及使用權已一併售
        予一樓住戶所擁有」等語，然此係住戶就關於「巴黎春
        天」大樓一樓店舖內所劃定之汽車停車空間歸一樓住戶
        擁有之約定而已，縱系爭房屋所有權狀上所登記建物之
        主要用途為店舖、停車空間，所謂之「停車空間」，即
        是指前開住戶公約所載之汽車停車空間，然因台邦公司
        已明確指出系爭房屋之買賣尚包含系爭編號137、138號
        停車位，且係坐落於系爭房屋之地下二層，顯非前開住
        戶公約所指之一樓店舖內之汽車停車空間，上訴人辯稱
        被上訴人所購買之停車位係指劃定於一樓之汽車停車空
        間，否則即有獲取超過二停車位之不當利益云云，實不
        足採。
      4.按區分所有建物之共同使用部分，性質上屬共有，且附
        屬於區分所有建物，共有人將各相關區分所有專有部分
        之建物移轉時，其共同使用部分之所有權，亦隨之移轉
        與同一人。各共有人對於該共同使用部分之設施，雖可
        依其共有部分之經濟目的，加以使用或約定分管，但使
        用權為所有權之積極權能之一，不得與所有權分離而單
        獨為買賣標的。又地下室停車位共同使用部分，與建物
        專有部分，具有密切不可分之主從關係，建物專有部分
        所有人，不得將共同使用部分之車位使用權單獨出售他
        人，或保留車位使用權而將建物專有部分出售他人（最
        高法院八十五年度台上字第五六九號裁判要旨參照）。
        系爭編號137、138號停車位既為上訴人丙○○在買受系
        爭五三○三號建物時一併選購，且就137、138號停車位
        係五三○三號區分所有建物之專用部分，既簽立「地下
        室權屬及汽車停車位與一樓後院中庭使用範圍同意書」
        ，就共用建物部分即停車位空間之使用，與其他區分所
        有權人達成分管協議，業如前述，準此，系爭地下二層
        編號137、138號停車位即屬建號五三○三號建物之專用
        停車位，揆諸前揭最高法院裁判要旨，被上訴人自本院
        九十一年度執字第二二八一四號強制執行事件拍定買受
        五三○三建物所有權，其所有權範圍包含共用之五二九
        五號建物之應有部分105/10000，並繼承前手即上訴人
        丙○○在住戶公約中所約定之權利義務，自一併取得編
        號137、138號停車位之專有使用權，且該停車位專有使
        用權不得與系爭五三○三號建物分離至明。
    (二)再按物之出賣人，負交付其物於買受人，並使其取得該物
      所有權之義務。民法第三百四十八條第一項定有明文。而
      強制執行法上之拍賣，實體法上具有民法上買賣之性質，
      執行債務人則立於出賣人之地位，除具有法定拒絕交付之
      原因，出賣人依民法第三百四十八條規定，自具有交付其
      物於買受人即拍定人之義務。又共有人係轉讓其全部應有
      部分與他人，該共有人又基於分管契約已占有共有物之特
      定部分，得類推適用民法第三百四十八條第二項規定，認
      應將該分管之特定部分交付受讓人。又被上訴人為訟爭土
      地之出賣人，依民法第三百四十八條第一項之規定，應負
      交付出賣物於買受人即上訴人之義務，就令被上訴人並非
      訟爭土地之現在占有人，而除有給付不能特別情事外，仍
      不得以此而為免除交付義務之理由（最高法院八十四年度
      台上字第二五一三號裁判、四十一年台上字第八一一號判
      例要旨參照）。系爭地下二層編號137、138號停車位，在
      上訴人丙○○買受系爭建物時，依住戶公約關於地下停車
      位分管之約定，既屬於系爭建物之專用停車位，該分管契
      約因被上訴人買受系爭房地後由被上訴人繼受，上訴人丙○○即負有交付該地下二層編號137、138號停車位予被上
      訴人之義務。
      1.上訴人雖抗辯系爭137號停車位已與建號五三四六號建
        物即台南市○○路140巷17弄3號4樓之3房屋一併在本院
        九十一年度執字第一二七○六號強制執行事件出賣第三
        人等語，惟查，五三四六號建物在原所有權人翔企貿易
        公司向台邦公司買受時，同時訂有汽車停車位買賣契約
        書，由翔企貿易公司選定並買受地下一層編號52號停車
        位，已據台邦公司提出買賣合約書附卷，足見五三四六
        號建物之專用停車位並非系爭地下二層編號137號，且
        停車位既屬於共用之五二九五號建物之應有部分，就各
        該特定停車位之專有使用權應依住戶公約所訂分管契約
        而定，本院九十一年度執字第一二七○六號執行事件縱
        依管理委員會與該案債務人即上訴人丙○○之陳報，於
        拍賣公告附註欄誤記「管委會查報系爭建物含車位編號
        137號」，並不當然發生137號停車位專有使用權隨同建
        物五三四六號一併移轉予買受人之效力。況上開拍賣公
        告已記載「拍定後不點交」，綜觀執行事件全卷，亦無
        執行法院交付編號137號停車位予買受人陳慧英占有之
        記載，足認買受人陳慧英並未占有使用系爭137號停車
        位。
      2.參酌上訴人於原審具狀陳述，編號137號停車位出租予
        同棟公寓大廈門牌台南市○○路140巷17弄3號2樓之11
        之房客吳紫瑩，編號138號停車位出租予同號4樓之13之
        房客饒玉蕙等語，並提出房屋租賃契約書二份附於原審
        卷為據。觀該二份租賃契約之出租人均為小芙子公司，
        租期分別為九十四年二月五日至九十五年二月五日、九
        十四年二月十日至九十五年二月十日，而上訴人丙○○
        為小芙子公司之法定代理人，則上訴人在本院九十一年
        度執字第一二七○六號執行程序中仍能處分137、138號
        停車位，將之出租第三人使用，顯然停車位是處於上訴
        人占有使用狀態，而上開強制執行事件於執行標的之建
        物在九十四年四月六日拍賣期日由第三人陳慧英承受後
        ，迄未將137號停車位點交承受人，足見上訴人丙○○
        仍為該二個停車位之占有人，即上訴人丙○○就停車位
        並無給付不能情事，揆之前揭判例意旨，上訴人丙○○
        自不能免除交付系爭編號137、138號停車位予被上訴人
        之義務。
八、末按所有人對於無權占有或侵奪其所有物者，得請求返還之
    ，民法第七百六十七條前段定有明文。上訴人丙○○與小芙
    子公司間、上訴人小芙子公司與丁○○間之租賃契約，既出
    於通謀虛偽意思表示，依民法第八十七條第一項之規定，均
    應屬無效，縱認非出於通謀虛偽意思表示，其租賃契約之租
    期均逾五年，均未經公證，亦無民法第四百二十五條買賣不
    破租賃規定之適用，上訴人鍾滿自不得執上訴人丙○○與小
    芙子公司間之租賃契約對抗被上訴人，易言之，上訴人丁○○占有系爭房屋，對被上訴人而言即屬無權占有，從而，被
    上訴人依民法第七百六十七條之規定行使物上請求權，請求
    上訴人丁○○應將系爭五三○三號建號之房屋清空，將房屋
    返還被上訴人，洵屬有據，應予准許。
九、綜上所述，被上訴人主張上訴人丙○○與上訴人小芙子公司
    間，關於台南市○○路一四八號房屋所定租賃契約，係通謀
    虛偽意思表示，依民法第八十七條第一項前段之規定，請求
    確認被上訴人與上訴人小芙子公司間租賃契約不存在，為有
    理由，應予准許。被上訴人本於民法第七百六十七條前段之
    規定，請求上訴人丁○○應自上開房屋遷讓，將房屋返還被
    上訴人，亦於法有據；被上訴人另依買賣之法律關係，請求
    上訴人丙○○應將台南市○○路一四八號房屋所附地下二層
    編號137、138號停車位交付被上訴人，亦為有理由，均應予
    准許。原審為被上訴人全部勝訴判決，並依聲請就原審判決
    主文第二、三項（即上訴人丁○○返還房屋與上訴人丙○○
    交付停車位部分）酌定擔保金額分別宣告准為假執行及免為
    假執行，核無不當。上訴意旨指摘原判決不當，求為廢棄改
    判，為無理由，應駁回其上訴。
十、本件為判決基礎之事實已臻明確，兩造其餘攻擊防禦方法，
    核與判決結果無影響，爰不一一論述。
十一、據上論結，本件上訴為無理由，依民事訴訟法第四百三十
      六條之一第三項、第四百四十九條第一項、第七十八條，
      判決如主文。
中      華      民      國    95    年   6   月   13  日
                        臺灣臺南地方法院民事第一庭
                                審判長法  官  王金龍
                                      法  官  張家瑛
                                      法  官  林逸梅
右正本證明與原本無異。
本件當事人須以本判決適用法規顯有錯誤為理由，始得於判決送
達後二十日內向本院提出上訴狀，並應同時表明上訴理由，如已
於本判決宣示後送達前提起上訴，應於判決送達後十日內補具上
訴理由（均按他造當事人之人數附繕本），並經本院許可後方得
上訴最高法院。
中    華    民    國    95    年    6     月    15    日
                                  法院書記官  楊建新


司法院資訊處製作；財團法人民間司法改革基金會備份。
